【裁判字號】    92,台上,6160
【裁判日期】    921106
【裁判案由】    偽造文書
【裁判全文】
最高法院刑事判決                              九十二年度台上字第六一六０號
    上  訴  人  甲○○
                乙○○
    右  一  人
    選任辯護人  鄭聯芳律師
右上訴人等因偽造文書案件，不服台灣高等法院中華民國九十年三月二十二日第二審
更審判決（八十九年度上更(一)字第一０四四號，起訴案號：台灣基隆地方法院檢察署
八十七年度偵字第一九九０號、八十八年度偵字第二四三三號），提起上訴，本院判
決如左：
    主  文
上訴駁回。
    理  由
按刑事訴訟法第三百七十七條規定，上訴於第三審法院，非以判決違背法令為理由，
不得為之。是提起第三審上訴，應以原判決違背法令為理由，係屬法定要件。如果上
訴理由狀並未依據卷內訴訟資料，具體指摘原判決不適用何種法則或如何適用不當，
或所指摘原判決違法情事，顯與法律規定得為第三審上訴理由之違法情形，不相適合
時，均應認其上訴為違背法律上之程式，予以駁回。本件原判決認定上訴人甲○○、
乙○○與紀建春、黃秀珠（以上二人業經判刑確定）及綽號「阿海」之不詳姓名男子
，共謀開設俗稱之「空頭公司」，乃基於行使偽造私文書之概括犯意聯絡。先於民國
八十七年四月二十一日，由乙○○出面向奕達電話通訊行負責人秦坤池洽購電話門號
卡三張，共值新台幣（下同）一萬零五百元。俟該通訊行交付該電話門號卡予甲○○
時，甲○○即冒名「陳文田」簽收，在出貨單上偽造「陳」署押，以為「陳文田」收
受之意思表示，並交付予秦坤池。同年四月二十三日，上訴人等人以紀建春名義，透
過不知情之賴澄新之仲介，向楊珍妮承租台北市○○區○○路一八九巷八四之一號別
墅。甲○○明知未徵得林宏麟同意，竟指使知情而有犯意聯絡之其司機戴志明，偽簽
「林宏麟」之署押於租賃契約書之保證人欄，偽造「林宏麟」為連帶保證人之私文書
後，交付楊珍妮。又自同年四月二十八日起，由甲○○以永達興業有限公司、建春工
程行經理「陳文田」之假名，與乙○○、紀建春、黃秀珠、「阿海」等人，或單獨、
或數人結伴至台北市內湖、松山等地區，向如原判決附表一、二所示之商家購買商品
。而於各該附表內所載之部分商家訂貨須買方簽約，或送貨須買方簽收時，甲○○即
以「陳文田」之名義，於商家之估價單、訂貨單、送貨單、訂購合約或收據上，偽造
「陳文田」之名義，簽署「陳」或「陳文田」之簽名後，交付予各商家等情。因而撤
銷第一審關於上訴人等部分之判決，改判仍依牽連犯關係從一重論處上訴人等共同連
續行使偽造私文書，足以生損害於他人罪刑。已敘明上開事實，業據上訴人等及共犯
紀建春、戴志明供述綦詳。復經秦坤池、賴澄新、林宏麟、陳溪標、郭秋隆、李勝輝
、朱信榮、江奇哲、林國連、陳世煌、侯志達、賴木銓、曾仁鑄、楊木順、林慶福、
靳志剛、張純正、林金標、馬南平、李汪哲、曾紀樟、徐銀祥、朱潤慶、彭淑蕙、謝
明宗、林瑞翔等人指陳甚明。且有估價單、出貨單、送貨單、收據、訂購合約書、訂
購單、統一發票、支票、退票理由單、房屋租賃契約書、租車契約書等附卷可稽。事
證明確，為其所憑之證據及認定之理由。並以上訴人等雖互相推諉，指稱對方為本案
主謀。然紀建春加入上揭「空頭公司」，係經上訴人等共同遊說，其二人並先後帶同
紀建春至銀行開戶，二人均為該「空頭公司」首腦等情，業據紀建春陳明在案。且上
訴人等均親身從事本件犯行，對整個犯罪計畫有犯意聯絡，即應對全部犯罪行為負責
。所謂非首腦之辯詞，係屬避重就輕之詞，委無足採，亦於理由內詳予指駁及說明。
核其所為論斷，與卷內資料相符，從形式觀察，並無認定事實不依證據或有何採證違
背經驗法則、論理法則等違法情形存在。甲○○就行使偽造私文書部分之上訴意旨略
以：上訴人等偽造陳文田名義，向秦坤池所經營奕達電話通訊行購買之電話門號卡數
額若干，原審未詳查究明。且其於犯罪後坦承不諱，已與大部分被害人達成和解，原
審未就其量處較乙○○為輕之刑，而同判處有期徒刑三年，要有未合；乙○○就行使
偽造私文書部分上訴意旨略稱：其受僱於甲○○，非合夥人，並未參與甲○○之行使
偽造私文書犯行。乃原審未傳訊被害人秦坤池、楊珍妮等人與其對質查明，而認其成
立上揭罪行，尚有未合各等情。惟由上所述，原判決已說明其就案內所有證據，本於
調查所得心證，分別定其取捨，而憑以認定上訴人等有前開共同行使偽造私文書犯行
之依據及理由。而由秦坤池於第一審之供述，及其所提出奕達電話通訊行之出貨單以
觀，上訴人等向秦坤池所購買電話門號卡為三張，共值一萬零五百元（見訴字第五一
八號卷第一六六、二三五頁）。原審乃依前揭證據資料，認定上訴人等向秦坤池所購
買電話門號卡之數額，尚無不合。又本件乙○○確參與前開偽造陳文田之名義，向秦
坤池所經營奕達電話通訊行購買電話門號卡，及偽造「林宏麟」之名義，為前揭租賃
契約書之連帶保證人犯行，業據被害人秦坤池及證人即仲介該房屋租賃之賴澄新等人
分別於警詢及第一審供述綦詳（見警詢卷第一一七、一三七、一三八頁、訴字第五一
八號卷第一六六頁）。原審因認乙○○前開犯罪事證已明，乃未再傳喚秦坤池、楊珍
妮等人與乙○○對質，此係事實審法院採證認事之職權行使，難謂有違法情事。至量
刑輕重係屬事實審法院得依職權自由裁量之事項，原判決已斟酌上訴人二人均屬壯年
，不思正當工作，以買空賣空方式詐騙多家商店財物，嚴重破壞市場商業秩序，危害
重大，及甲○○參與本件犯罪較深，其事後已積極與被害人和解，分期賠償被害人損
害，乙○○犯罪後推諉卸責，不見悔意等刑法第五十七條各款所列情狀，而未逾法定
刑度，即不得遽指為違法。上訴人等就行使偽造私文書部分之上訴意旨，乃徒就原判
決明確論斷之事項，或原審採證認事之職權行使，及不影響判決本旨之枝節問題，任
意指摘，自與法律規定得為第三審上訴理由之違法情形，不相適合。其此部分上訴違
背法律上之程式，應予駁回。至上訴人等牽連所犯之違反未經設立登記，不得以公司
名義經營業務，及詐欺取財、詐欺得利罪部分，原審係分別依公司法第十九條第二項
、刑法第三百三十九條第一項、第二項論處，核屬刑事訴訟法第三百七十六條第一款
、第四款之案件。茲牽連之行使偽造私文書罪部分上訴既不合法，自無從就該牽連之
輕罪併為實體上審理，依刑事訴訟法第三百七十六條規定，此部分既經第二審判決，
自不得上訴於第三審法院。上訴人等復對此部分提起上訴，顯非適法，應併予駁回。
據上論結，應依刑事訴訟法第三百九十五條前段，判決如主文。
中      華      民      國    九十二    年     十一     月      六      日
                              最高法院刑事第六庭
                                  審判長法官  吳  雄  銘
                                        法官  池  啟  明
                                        法官  石  木  欽
                                        法官  郭  毓  洲
                                        法官  吳  三  龍
      右正本證明與原本無異
                                              書  記  官
中      華      民      國    九十二    年     十一     月     十二     日


司法院資訊處製作；財團法人民間司法改革基金會備份。
